臺灣苗栗地方法院刑事判決　　　　　　　　　　　　　　九十年度訴字第二六六號
　　公　訴　人　臺灣苗栗地方法院檢察署檢察官
　　被　　　告　乙○○
　　　　　　　　丁○○
　　　　　　　　丙○○
右列被告因違反森林法等案件，經檢察官提起公訴（八十九年度偵字第四○二九號）
，本院判決如左：
    主  文
乙○○結夥二人以上竊取森林副產物，為搬運贓物，使用車輛，處有期徒刑陸月，併
科罰金新台幣拾陸萬元，有期徒刑如易科罰金，罰金如易服勞役，均以銀元參佰元即
新臺幣玖佰元折算壹日，緩刑參年，腰刀參支、手鋸壹支及手電筒壹支均沒收；又以
加害生命、身體之事，恐嚇他人致生危害於安全，處拘役參拾日，如易科罰金，以銀
元參佰元即新臺幣玖佰元折算壹日。
丁○○、丙○○結夥二人以上竊取森林副產物，為搬運贓物，使用車輛，各處有期徒
刑陸月，均併科罰金新臺幣拾陸萬元，有期徒刑如易科罰金，罰金如易服勞役，均以
銀元參佰元即新臺幣玖佰元折算壹日，均緩刑參年。腰刀參支、手鋸壹支及手電筒壹
支均沒收。
    事  實
一、乙○○、丁○○、丙○○與其他二名姓名、年籍不詳之成年人，共同基於意圖為
    自己不法所有之犯意聯絡，於民國八十九年九月二十七日上午七時許，在行政院
    農業委員會林務局東勢林區管理處（下稱東勢林區管理處）所管理之苗栗縣泰安
    鄉大安溪事業區第一○六、一七號林班地（起訴書漏未敘及第一七號林班地
    ），共同持腰刀三支、手鋸及手電筒各一支，竊取已倒於地上之牛樟樹內之牛樟
    菇（濕品）約八百公克，價值約新臺幣（下同）八萬元，據為己有後，並為搬運
    贓物，而駕駛ＬＭ─九○三七號自用小貨車，載離現場，嗣於同日上午十一時許
    ，在苗栗縣泰安鄉安區一○六林班與保留地相鄰產業道路上，為東勢林區管理處
    雙崎工作站主任甲○○及巡山員戊○○發現而報警查獲，並當場扣得牛樟菇等物
    ；嗣員警將乙○○要丁○○、丙○○三人帶回苗栗縣警察局大湖分局大安派出所
    製作筆錄，由甲○○到場指認嫌疑人時，乙○○惟恐甲○○指述另二名共犯，竟
    另基於恐嚇之犯意，以加害生命、身體之事，向甲○○恫嚇：「如果你堅持五個
    人的話，以後大家走著瞧」等語，致甲○○心生畏懼。
二、案經東勢林區管理處訴由苗栗縣警察局大湖分局報臺灣苗栗地方法院檢察署檢察
    官偵查起訴。
    理  由
一、訊據被告乙○○、丁○○及丙○○對於右揭違反森林法之犯行，除辯稱案發時只
    有伊三人竊取牛樟菇，並非五人外，餘均坦白承認，核與證人即東勢林區管理處
    雙崎工作站主任甲○○及巡山員戊○○所證述之情節大致相符，並有森林被害告
    訴書、國有林每木調查表、價格查定書、盜伐位置圖、贓物認領保管單各一份、
    照片共六十四幀、會勘紀錄二紙及臺灣苗栗地方法院檢察署檢察官履勘現場筆錄
    在卷可稽，足證被告三人上開之自白確與事實相符。而本件被告為東勢林區管理
    處人員查獲時，ＬＭ─九○三七號自用小貨車上確有五人，在警方趕到以前被溜
    走二人，業據證人甲○○、戊○○迭次於警、偵訊及本院審理時證述明確，參以
  被告三人雖均供稱：案發當日係由丙○○駕駛上揭自用小貨車前往山上，惟對於
    乙○○及丁○○係坐在車子何處，則供述不一，且證人甲○○與戊○○當日係巡
    山時始發現被告，衡情應無故意虛增其他二名姓名、年籍不詳之成年人之理，故
    被告三人所辯案發時只有伊三人竊取牛樟菇之詞，顯不足採信。本件事證明確，
    被告三人違反森林法之犯行均堪認定。至起訴意旨雖認被告三人先以鏈鋸砍倒牛
    樟後，再以腰刀等採取牛樟菇等情，惟查，證人戊○○於偵訊時業表示：「我們
    當天在一○六林班內在（再）查獲鏈鋸一把，是在被伐倒的樹木附近。其鏈鋸的
    刀板用袋子包住，其他部位用樹葉蓋著。」，故鏈鋸並非係在被告等之車上查獲
    ，證人甲○○於本院審理時則證述：「在大安區一○六林班有八株牛樟、一○七
    林班有二株被砍倒，這二個林區都是經濟林區，現場的痕跡很新，應該是二、三
    天內砍的‧‧‧一般而言牛樟菇是可能長在倒下的樹幹上，但這種情形比較少‧
    ‧‧據我所知砍一棵樹約要半小時，至少壹組要二、三人，且都是清晨或傍晚他
    們才會去砍。」，而訊據被告三人均否認查扣之鏈鋸為其所有，供稱：只有盜採
    倒牛樟菇，並沒有砍牛樟樹等語，參以起訴書既認被告三人係與其他二名姓名、
    年籍不詳之成年人，於民國八十九年九月二十七日上午七時許始到案發現場盜採
    牛樟菇，則僅以一台之鏈鋸，欲由五人砍倒十株牛樟樹並採集牛樟茹後，於同日
    上午十一時許於產業道路上為東勢林區管理處人員所查獲，確有事實上之困難，
    故檢察官起訴意旨所稱被告三人先以鏈鋸砍倒牛樟後，再以腰刀採取牛樟菇之情
    ，尚乏足夠之證據可資證明，併此敘明。
二、訊據被告乙○○固坦承有於苗栗縣警察局大湖分局大安派出所製作筆錄時，對甲○○表示我們只有三人，有叫甲○○講話小心一點等語，惟辯稱：當時可能是講
    話比較大聲故嚇到他，並無恐嚇之意思云云。經查，被告乙○○確有於警局向甲○○恫稱：「如果你堅持五個人的話，以後大家走著瞧」等語，迭據證人甲○○
    、戊○○證述綦詳，且互核其等證述之內容均相符合。參以被告乙○○既自承其
    口氣滿大聲，衡情，證人甲○○證述因而心生畏懼，自可採信。故被告乙○○辯
    稱無恐嚇意思云云，顯係卸責之詞，不足採信，事證明確，其恐嚇致危害全之犯
    行洵堪認定。
三、查牛樟菇係屬菌類，為國有森林產物處分規則第三條第二款所規定之副產物，有
    行政院農業委員會林務局八十九年九月十五日八十九林政字第八九一六一八二三
    二號函在卷可憑，依法不得竊取，而本件被告所竊取牛樟菇之大安溪事業區第一
    ○六、一七號林班地俱為經濟林區，業據證人甲○○證述明確，故核被告乙○○、丁○○與丙○○及其他二名姓名、年籍不詳之成年人，違反上開規定，結夥
    竊取森林副產物牛樟菇後使用車輛加以搬運，係犯森林法第五十二條第一項第四
    款、第六款之結夥二人以上竊取森林副產物，為搬運贓物，使用車輛罪。被告乙○○恐嚇甲○○之行為，係犯刑法第三百零五條之恐嚇危害安全罪。按森林法竊
    盜罪為刑法竊盜罪之特別法，依特別法優於普通法原則，自應優先適用森林法第
    五十二條第一項第四款、第六款規定處斷。起訴書雖認被告三人僅觸犯森林法第
    五十二條第一項第四款之罪名，惟如前所述，被告三人另觸犯同項第六款之罪名
    ，惟此僅係加重條件的增加，不生變更法條問題，附此敘明。被告乙○○、丁○○與丙○○及其他二名姓名、年籍不詳之成年人間，就違反森林法之犯行，互有
    犯意聯絡與行為分擔，俱為共同正犯。被告乙○○所犯上開違反森林法與恐嚇危
    害安全罪間，犯意各別，罪名互異，應予分論併罰。爰審酌被告三人之素行尚佳
    、盜採牛樟菇對國家森林所生之危害、犯後業已坦承違反森林法犯行之態度，暨
    被告乙○○於遭查獲後，竟為圖為他人卸責，另起意恐嚇東勢林區管理處人員，
    其行為顯不足取等一切情狀，分別量處如主文所示之刑，並斟酌被告三人所欲竊
    取之森林副產物之價值為八萬元，有東勢林區管理處之價格查定書乙紙附卷可稽
    ，分別併科贓額二倍之罰金，罰金部分並均諭知易服勞役之折算標準。按被告等
    於行為後，刑法第四十一條業經總統於九十年一月十日公布修正，同年一月十二
    日生效，將修正前原規定「犯最重本刑為三年以下有期徒刑以下之刑之罪，而受
    六月以下有期徒刑或拘役之宣告，因身體、教育、職業或家庭之關係，執行顯有
    困難者，得以一元以上三元以下折算一日，易科罰金。」，公布修正為「犯最重
    本刑為五年以下有期徒刑以下之刑之罪，而受六個月以下有期徒刑或拘役之宣告
    ，因身體、教育、職業、家庭之關係或其他正當事由，執行顯有困難者，得以一
    元以上三元以下折算一日，易科罰金。但確因不執行所宣告之刑，難收矯正之效
    ，或難以維持法秩序者，不在此限。併合處罰之數罪，均有前項情形，其應執行
    之刑逾六月者，亦同。」比較修正前、後條文規定之結果，以修正後之規定有利
    於被告，自應依刑法第二條第一項前段之規定，適用裁判時之法律即修正後之刑
    法第四十一條第一項前段之規定，就被告三人所處如主文所示之有期徒刑，均諭
    知易科罰金之折算標準。又起訴書雖認被告等所造成之損害約一百五十萬餘元，
    惟查，東勢林區管理處之價格查定書所認定之一百五十九萬八千二百六十元，係
    指就牛樟樹之損失而言（見偵卷第三十頁），而就本案牛樟菇價格應係八萬元（
    見偵卷第三十二頁），而依前所述，尚難認定被告有竊取牛樟樹之行為，況亦未
    在被告之車上查有任何之牛樟，故檢察官所認尚有誤會，附此敘明。末查被告三
    人，前均未曾受有期徒刑以上刑之宣告，有臺灣苗栗地方法院檢察署刑案資料查
    註紀錄表及臺灣高等法院被告全國前案紀錄表各三紙在卷可憑，其等違反森林法
    部分業已坦承犯行，尚具悔意，經此科刑教訓，當知警惕而無再犯之虞，本院綜
    核各情，認此部分所宣告之刑以暫不執行為當，均併諭知緩刑三年，以啟自新。
四、如事實欄所載之腰刀三支、手鋸一支及手電筒一支，為被告三人所有供犯罪所用
    之物，業如前認定，應依刑法第三十八條第一項第二款規定沒收。至扣案之鏈鋸
    一把，尚乏證據證明係被告三人所有，爰不另為沒收之諭知，併予敘明。
據上論斷，應依刑事訴訟法第二百九十九條第一項前段，森林法第五十二條第一項第
四款、第六款，刑法第二條第一項前段、第十一條前段、第二十八條、第三百零五條
、修正後第四十一條第一項前段、第四十二條第二項、第七十四條第一款、第三十八
條第一項第二款、罰金罰鍰提高標準條例第一條前段、第二條，判決如主文。
本案經檢察官李基彰到庭執行職務
中      華      民      國    九十一    年      二      月     十五     日
                                臺灣苗栗地方法院刑事第二庭
                                        法  官  黃  建  都
右正本證明與原本無異
如不服本判決，應於判決送達後十日內向本院提出上訴狀（應附繕本），上訴於臺灣
高等法院臺中分院。
                                        書記官  黃  士  益
中      華      民      國    九十一    年      二      月     十五     日
附錄：
森林法第五十二條第一項第四款、第六款
竊取森林主、副產物而有左列情形之一者，處六月以上五年以下有期徒刑，併科贓額
二倍以上五倍以下罰金：
四、結夥二人以上或僱使他人犯之者。
六、為搬運贓物，使用牲口、船舶、車輛，或有搬運造材之設備者。
刑法第三百零五條
以加害生命、身體、自由、名譽、財產之事，恐嚇他人致生危害於安全者，處二年以
下有期徒刑、拘役或三百元以下罰金。
